臺灣高雄地方法院民事裁定
108年度消債更字第210號
聲  請  人  王昭昌  
0000000000000000

代  理  人  陳雅貞律師
上列當事人因消費者債務清理事件聲請更生，本院裁定如下：
    主  文
聲請人王昭昌自民國一百零八年八月十三日下午四時起開始更生
程序。
命司法事務官進行本件更生程序。
    理  由
一、本件聲請意旨略以：伊無力清償債務，曾向本院聲請前置調
    解，因無還款能力而於民國108年5月21日調解不成立，因聲
    請人有不能清償債務或有不能清償之虞，復未經法院裁定開
    始清算程序或宣告破產，爰依法聲請准予裁定更生等語。
二、按債務人不能清償債務或有不能清償之虞者，得依本條例所
    定更生或清算程序，清理其債務。債務人無擔保或無優先權
    之債務總額未逾新臺幣（下同）1,200萬元者，於法院裁定
    開始清算程序或宣告破產前，得向法院聲請更生。法院開始
    更生程序之裁定，應載明其年、月、日、時，並即時發生效
    力。法院裁定開始更生或清算程序後，得命司法事務官進行
    更生或清算程序，必要時得選任律師、會計師或其他適當之
    自然人或法人一人為監督人或管理人。消費者債務清理條例
    第3條、第42條第1項、第45條第1項及第16條第1項分別定有
    明文。
三、經查：
  ㈠聲請人所主張上開事實，業據其提出財團法人金融聯合徵信
    中心前置協商專用債權人清冊（108年度司消債調字第183號
    卷，下稱調卷，第6至7頁）、信用報告（調卷第9頁）、財
    政部高雄國稅局106年及107年度綜合所得稅各類所得資料清
    單及總歸戶財產查詢清單（調卷第13至15頁、本案卷第35頁
    ）、勞工保險被保險人投保資料表（調卷第16頁）、戶籍謄
    本（調卷第20頁）、財產及收入狀況說明書（本案卷第24至
    26頁）、債權人清冊（本案卷第33至34頁）、收入證明切結
    書（本案卷第45頁）、商業保險投保資料查詢結果表（本案
    卷第50頁）等在卷可參。
  ㈡次查，聲請人於106年及107年度申報所得均為0元，惟其自陳
    聲請更生前2年內有擔任臨時工之薪資所得共360,000元，名
    下無財產，勞工保險於100年8月25日退保。又聲請人自陳從
    事招牌安裝工作，由人力公司通知前往工作地點，以日薪1,
    500元計，每月收入約為15,000元，其成年長子未給付扶養
    費等情，此有上開綜合所得稅各類所得資料清單、財產歸屬
    清單、勞工保險被保險人投保資料表、收入證明切結書在卷
    可參（調卷第13至16頁、本案卷第45頁、第55頁）。另查聲
    請人曾擔任遠達廣告社負責人，惟遠達廣告社業於89年1月1
    日起即擅自歇業他遷不明，並於108年1月31日申請註銷稅籍
    登記在案，此有經濟部商業司商工登記公事資料查詢及財政
    部高雄國稅局函在卷可憑（調卷第34頁、本案卷第12頁），
    則在查無聲請人有其他收入來源之情形下，佐以其現無投保
    勞工保險，106、107年度均無申報所得紀錄，且已出具收入
    證明切結書，本院即以其切結每月收入15,000元作為核算其
    現在償債能力之基礎。
  ㈢關於聲請人個人日常必要支出部分，聲請人陳稱其與配偶共
    同租屋居住，每月房租11,000元，聲請人分攤5,500元，此
    有房屋租賃契約書及第三人邱○○出具證明書在卷可稽（本案
    卷第54至57頁，承租人為聲請人之配偶鄭○○）。按債務人必
    要生活費用，以最近一年衛生福利部或直轄市政府所公告當
    地區每人每月最低生活費一點二倍定之，本條例第64條之2
    第1項定有明文。本院參酌衛福部社會司所公告108年度高雄
    市最低生活費標準為13,099元，則聲請人每月生活所必需除
    有特殊情形並有證據證明者外，自宜以此數額之1.2倍即15,
    719元為度，始得認係必要支出。又上開最低生活費用之標
    準，係照當地最近1年平均每人消費支出60％，依其基準之家
    庭收支調查報告調查表格式所示有關經常性支出之調查項目
    ，其原即包括利息支出、食品、衣著、房租及水費、電費、
    醫療保健、交通、娛樂、教育等基本生活需求。本院認在聲
    請人未能立證證明其有其他特殊需求之情形下，其個人必要
    生活費用即應以此為限度。
四、綜上所述，以聲請人現每月收入15,000元為其償債能力基準
    ，扣除個人必要生活費後即可能出現超支情形，惟聲請人於
    調解程序陳稱有清償能力為每月2,000元，而聲請人目前負
    債總額為1,594,240元（參調卷第37頁，共2家金融機構債權
    合計1,003,379元，及調卷第28頁力興資產公司164,861元，
    加計債權人清冊所載台灣銀行及高雄銀行就學貸款保證債務
    分別為383,000元、43,000元），以聲請人於調解程序自陳
    每月可清償2,000元計算，需約66年（計算式：1,594,240÷2
    ,000÷12＝66.4）始能清償完畢，應認其已不能清償債務。此
    外，聲請人無擔保或無優先權之債務總額未逾1,200萬元，
    且無本條例第6條第3項、第8條或第46條各款所定駁回更生
    聲請之事由存在，則聲請人聲請更生為有理由，應予准許，
    爰命司法事務官進行本件更生程序。
五、依本條例第11條第1項、第45條第1項，裁定如主文。
中　　華　　民　　國　　108 　年　　8 　　月　　13　　日
                  民事庭　法　官　沈建興
以上正本係照原本作成。
本裁定不得抗告。
中　　華　　民　　國　　108 　年　　8 　　月　　13　　日
                          書記官  胡美儀